【裁判字號】    99,易,280
【裁判日期】    990927
【裁判案由】    竊盜等
【裁判全文】
臺灣宜蘭地方法院刑事判決               99年度易字第280號
公  訴  人  臺灣宜蘭地方法院檢察署檢察官
被      告  丙○○
上列被告因竊盜等案件，經檢察官提起公訴（99年度偵字第373
號），本院判決如下：
    主  文
丙○○犯攜帶兇器踰越安全設備竊盜罪，處有期徒刑捌月。扣案
鉗子貳支、鐵撬壹支、西餐刀壹支，均沒收。
其餘被訴部分無罪。
    犯 罪 事 實
一、丙○○基於為自己不法所有之意圖，於民國99年1月12日11
    時許，持客觀上可為兇器之鉗子2支、鐵撬1支、西餐刀1支
    等物，拉開乙○○位在宜蘭縣羅東鎮○○路90號住處前庭院
    之鐵絲網安全設備後，踰越鐵絲網進入該庭院（侵入附連圍
    繞土地部分未據合法告訴），竊取乙○○所有之鐵質變電器
    、不銹鋼鐵管、鐵質排水濾網、原木桌椅及鐵製置物架等物
    ，得手後欲離去時，嗣為乙○○返家發現，將丙○○制伏並
    報警查獲。
二、案經乙○○訴由宜蘭縣政府警察局羅東分局報請臺灣宜蘭地
    方法院檢察署檢察官偵查起訴。
    理  由
壹、有罪部分：
一、按被告以外之人於審判外之陳述，雖不符刑事訴訟法第159
    條之1至第159條之4之規定，而經當事人於審判程序同意作
    為證據，法院審酌該言詞陳述或書面陳述作成時之情況，認
    為適當者，亦得為證據，刑事訴訟法第159條之5第1項定有
    明文。經查，下列所引被告丙○○以外之人於審判外之言詞
    及書面陳述，雖屬傳聞證據部分，但檢察官及被告於本院審
    判期日中，均同意此部分之證據有證據能力，本院審酌上開
    證據資料製作時之情況，尚無違法不當及證明力明顯過低之
    瑕疵，亦認為以之作為證據應屬適當，依前開刑事訴訟法第
    159條之5規定，認前揭證據資料均有證據能力。
二、訊據被告丙○○對於上揭事實坦承不諱，核與告訴人乙○○
    指訴情節大致相符，並據證人丁○○、甲○○證述明確，此
    外，並有贓物認領保管單、診斷證明書、現場照片、勘驗筆
    錄存卷，及鉗子、鐵撬、西餐刀等扣案足資佐證，足認被告
    之自白與事實相符，本案事證明確，被告犯行洵堪認定，應
    予依法論科。
三、查本件被告竊盜時攜帶之鉗子2支、鐵撬1支、西餐刀1支，
    均為質地堅硬之金屬製品，客觀上堪認具殺傷力而足供兇器
    之使用；被告踰越之圍籬乃以鐵絲網所圍構，係因防閑而設
    ，自屬安全設備。是核被告所為，係犯刑法第321條第1項第
    2、3款之攜帶兇器踰越安全設備竊盜罪。公訴意旨認被告僅
    犯刑法第321條第1項第3款之攜帶兇器竊盜罪，核屬疏漏，
    惟本院所認定之犯罪事實僅係加重條件事實之擴張，而於起
    訴犯罪基本事實相同，法條同一，自無庸變更起訴法條，附
    此敘明。爰審酌被告前因公共危險案件，經法院判處有期徒
    刑1年2月，緩刑3年確定，竟不知把握遷善良機，於緩刑期
    間更犯本件加重竊盜罪，顯然心存僥倖，欠缺尊重他人財產
    法益之觀念；兼衡其犯罪之動機、方式、所竊財物價值，及
    本案於被告得手後旋即遭告訴人發現並予制伏，告訴人所受
    實際損害尚屬輕微；暨被告於犯罪後坦承犯行，態度尚佳等
    一切情狀，量處如主文所示之刑。扣案鉗子2支、鐵撬1支、
    西餐刀1支均為被告所有供本件加重竊盜犯行所用之物，應
    依刑法第38條第1項第2款諭知沒收。
貳、無罪部分：
一、公訴意旨另以：被告基於毀損之犯意，於上揭時地持鉗子將
    前開處所外之圍籬、鐵絲網剪破及將告訴人住處木門門鎖破
    壞，致令上開物品毀棄損壞不堪使用。被告於行竊得手欲離
    去時，嗣為告訴人發現並攔阻，被告另基於傷害之犯意，以
    所攜帶之鐵鏟、牛排刀等物毆打告訴人，致告訴人因而受有
    雙手、雙下肢挫傷、擦傷、腹部、胸部、右肩、右髖部挫傷
    及疑頸部挫傷等傷害。被告在毆打告訴人過程中，另基於恐
    嚇之犯意，向告訴人稱：「我知道你家住這裡，你給我注意
    一點、小心一點」（臺語）等語，以前開加害生命、身體、
    財產之事恐嚇告訴人，致生危害於安全。因認被告另涉犯刑
    法第354條之毀損罪嫌、刑法第277條第1項之傷害罪嫌，及
    刑法第305條之恐嚇危害安全罪嫌等語。
二、訊據被告堅詞否認上開犯行，辯稱：伊確實有攜帶鉗子、鐵
    撬、西餐刀到上開告訴人住處庭院，但伊是拉開鐵絲網進入
    該處，並未剪破圍籬、鐵絲網，也沒有破壞木門門鎖；伊也
    沒有傷害告訴人，是告訴人1拳就把伊打倒在地，告訴人把
    伊打到肋骨斷掉、兩邊眼睛骨折，伊快被打死了，當然會掙
    扎反抗，並未去傷害告訴人；伊也沒有恐嚇告訴人等語。
三、按犯罪事實應依證據認定之，無證據不得認定犯罪事實；不
    能證明被告犯罪者，應諭知無罪之判決，刑事訴訟法第154
    條第2項、第301條第1項分別定有明文。又檢察官就被告犯
    罪事實，應負舉證責任，並指出證明之方法。檢察官對於起
    訴之犯罪事實，應負提出證據及說服之實質舉證責任。倘其
    所提出之證據，不足為被告有罪之積極證明，或其指出證明
    之方法，無法說服法院以形成被告有罪之心證者，應貫徹無
    罪推定原則，亦為刑事訴訟法第161條第1項、刑事妥速審判
    法第6條所明定。
四、經查：
 (一) 公訴人起訴被告涉犯毀損罪嫌部分：
    公訴人認被告有持鉗子剪破圍籬、鐵絲網，及破壞告訴人住
    處木門門鎖之犯行，無非以告訴人之指訴及現場照片為據。
    經查，告訴人固於偵審中指證被告破壞其住處庭院圍籬即鐵
    絲網、木門喇叭鎖等情，然依卷附現場照片以觀（見警卷第
    11至26頁），並無從看出圍籬即鐵絲網、木門門鎖有遭破壞
    之情形。又本件經證人即本案到場處理員警丁○○、甲○○
    於本院審理中時到庭作證，證人丁○○證稱：伊並不記得現
    場有何門、扇或安全設備被毀損等語（見本院卷第38頁）、
    證人甲○○亦證稱：現場情形就如同卷附現場照片，伊是負
    責拍照，並未看出木門門鎖有被撬開的痕跡等語（見本院卷
    第43頁），均核與被告所辯其並未毀損圍籬、鐵絲網、木門
    門鎖等情相符，應認被告所辯可堪採信，綜前所述，本件依
    前揭事證，尚難認被告確有公訴人所指毀損犯行。
 (二) 公訴人起訴被告涉犯傷害罪嫌部分：
    公訴人認被告涉犯傷害罪嫌，係以告訴人之指訴，及告訴人
    之診斷證明書作為論據。然查：1.告訴人雖於偵審中指證：
    當時伊見到被告行竊，要抓被告，被告就拿鐵管還是鐵撬、
    刀子、玻璃碎片，還有起子類的東西攻擊伊，他用鐵棍揮打
    伊右手臂肩膀、胸部、腹部，還拿刀子戳伊胸部，又拿玻璃
    碎片、起子類的東西往伊身上戳，也有用拳腳打伊、用腳及
    膝蓋踹伊腹部等語（見偵查卷第13至14頁、本院卷第28至30
    頁），惟依卷附告訴人之診斷證明書以觀，告訴人所受傷勢
    為四肢擦、挫傷、胸、腹、右肩、右髖部挫傷，均為擦傷或
    挫傷之傷害，並無任何瘀傷或穿刺傷等傷害，已難認告訴人
    指訴被告以尖銳物品戳刺告訴人或以鐵棍、拳腳毆傷告訴人
    等情屬實。2.就本件被告、告訴人所受傷勢觀之，被告係受
    有眼眶骨折、肋骨骨折、前額撕裂傷等須住院治療之傷害，
    告訴人則係四肢受有擦、挫傷、胸、腹、右肩、右髖部挫傷
    ，此分別有被告及告訴人之診斷證明書存卷可稽，雙方傷勢
    甚為懸殊。又本件於員警到場時，告訴人已將被告壓制在地
    等情，亦據本件到場處理員警丁○○、甲○○分別結證明確
    （見本院卷第35、40頁），依據前揭證人所為證詞，以及雙
    方受傷程度之懸殊差距，均核與被告辯稱其行竊後被告訴人
    發現，即遭告訴人制伏毆打等情相符，被告所辯尚非不可採
    信。依罪疑為有利被告認定之原則，應認被告係在告訴人壓
    制下，而為掙扎反抗之行為。而本件告訴人於壓制被告之過
    程，使被告受有眼眶、肋骨骨折等須住院治療之傷害，於此
    情形，被告為排除告訴人對其所實施之現實不法侵害，以手
    、腳掙扎反抗以求掙脫，自屬正當防衛行為，且以告訴人僅
    係於四肢受有擦、挫傷、胸、腹、右肩、右髖部挫傷等輕微
    傷勢觀之，亦難認被告所為之防衛行為有所過當，是被告縱
    有造成告訴人受有前揭擦、挫傷之傷害行為，亦屬正當防衛
    之不罰行為。此外，並無其他積極證據足認被告有蓄意反擊
    之傷害舉動，自難認被告確有公訴人所指之傷害犯行。
 (三) 公訴人起訴被告涉犯恐嚇危害安全罪嫌部分：
    公訴意旨認被告涉犯恐嚇危害安全罪嫌，無非以告訴人之指
    訴為主要論據。惟按告訴人之告訴，本以使被告受刑事訴追
    為目的，故其陳述是否與事實相符，自應調查其他證據，以
    資審認，最高法院52年臺上字第1300號判例闡述甚明。本件
    公訴人就被告涉犯恐嚇危害安全罪嫌，除提出告訴人於警詢
    及偵訊中片面指訴外，並未能提出其他證據供本院調查審認
    以資佐憑，尚難僅憑告訴人之單一指訴，即遽認被告有公訴
    人所指恐嚇危害安全犯行。
五、綜上所述，公訴人所舉事證既無從說服本院以形成被告確有
    公訴人所指毀損、傷害、恐嚇危害安全犯行之心證，依上揭
    法條規定及說明，就上開部分自應為被告無罪判決之諭知。
據上論結，應依刑事訴訟法第299條第1項、第301條第1項，刑法
第321條第1項第2、3款、第38條第1項第2款，刑法施行法第1條
之1，判決如主文。
本案經檢察官張立言到庭執行職務
中    華    民    國    99    年    9     月    27    日
                  刑事第四庭法  官  鄧晴馨
上正本證明與原本無異。
如不服本判決，應於收受送達後10日內向本院提出上訴狀（應附
繕本）。其未敘述上訴理由，應於上訴期間屆滿後20日內補提理
由書狀於本院，上訴於臺灣高等法院。
                            書記官  林怡君
中    華    民    國    99    年    9     月    27    日
本案論罪科刑主要法條：
中華民國刑法第321條
（加重竊盜罪）
犯竊盜罪而有左列情形之一者，處 6 月以上、 5 年以下有期徒
刑：
一、於夜間侵入住宅或有人居住之建築物、船艦或隱匿其內而犯
    之者。
二、毀越門扇、牆垣或其他安全設備而犯之者。
三、攜帶兇器而犯之者。
四、結夥三人以上而犯之者。
五、乘火災、水災或其他災害之際而犯之者。
六、在車站或埠頭而犯之者。
前項之未遂犯罰之。

司法院資訊處製作；財團法人民間司法改革基金會備份。
